【裁判字號】    95,易,1528
【裁判日期】    951220
【裁判案由】    傷害
【裁判全文】
臺灣高雄地方法院刑事判決              95年度易字第1528號
公  訴  人  臺灣高雄地方法院檢察署檢察官
被      告  丁○○
上列被告因傷害案件，經檢察官提起公訴（95年度偵字第16757
號），本院判決如下：
    主  文
丁○○傷害人之身體，處有期徒刑貳月，如易科罰金，以佰元
（即新臺幣玖佰元）折算壹日。扣案之鐵條壹支沒收。
    事  實
一、丁○○與丙○○係鄰居關係，2 人因丙○○家中飼養之犬隻
    排泄物清理問題而素有怨隙，丁○○竟基於傷害人身體之犯
    意，於民國95年5 月28日8 時45分許，在丙○○位於高雄市
    苓雅區○○路70巷12弄19號住處前騎樓，持其所有關閉鐵捲
    門之鐵條1 支，敲打丙○○頭部，致丙○○受有頭頂部裂傷
    4.2x0.2 公分之傷害。嗣丙○○報警處理，並由警方扣得上
    開鐵條1 支。
二、案經丙○○訴由高雄市政府警察局苓雅分局移請臺灣高雄地
    方法院檢察署檢察官偵查起訴。
    理  由
一、訊據被告丁○○固坦承曾於上開時、地以鐵條打傷告訴人丙
    ○○之事實，惟矢口否認有何傷害犯行，辯稱：是告訴人和
    她大伯先打伊，伊拿鐵條擋住，才不小心打到告訴人頭部云
    云。經查：
  (一)程序方面：
  1.證人即告訴人丙○○曾於95年6 月29日檢察官偵查中到庭具
    結作證，其向檢察官所為之言詞陳述，並無證據證明有何顯
    不可信之情況，且與本案待證事實相關，依刑事訴訟法第
    159 條之1 第2 項規定，得為證據。
  2.卷附告訴人乃榮醫院驗傷診斷書1 份，係該醫院因告訴人之
    請求始行製作、出具，並非於例常業務過程中必然、接續不
    斷製作之紀錄文書或證明文書，尚與刑事訴訟法第159 條之
    4 第2 款規定不合。惟觀諸前開診斷證明書之內容，係就告
    訴人之傷勢確經該院專業醫師診療、及該傷勢係何種傷害等
    節為證明，並經上開醫院醫師蓋章出具，顯係醫師基於其醫
    療專業，就告訴人之病情診療判斷後始行製作，且司法機關
    隨時可以調取醫師依醫師法第12條規定所製作，並由醫師執
    業之醫療機構依醫療法第70條規定保存之病歷與之相互核對
    ，若有錯誤，甚易發現並糾正，綜上所述，上開診斷證明書
    可信度甚高，屬於可信之特別情況下製作之文書，依刑事訴
    訟法第159 條之4 第3 款規定，有證據能力。
  (二)實體部分：
  1.被告於警詢時對曾於上開時、地，因不滿告訴人家中犬隻排
    泄物清理問題，即持開關鐵捲門所用之鐵條敲打告訴人頭部
    ，致告訴人受傷之事實坦承不諱（見本院95年10月31日勘驗
    警詢錄音帶之勘驗筆錄），核與證人即告訴人丙○○、現場
    目擊證人甲○○分別於偵查、本院審理時證述之情節相符，
    並有告訴人乃榮醫院驗傷診斷書1 份、受傷照片6 張附卷及
    鐵條1 支扣案可稽，堪認被告確有以鐵條敲打告訴人頭部，
    致告訴人受有上開傷害之行為。
  2.被告雖辯稱是告訴人及其大伯先動手打人，伊拿鐵條擋住時
    不小心打到告訴人頭部，是正當防衛云云，並提出高雄市立
    民生醫院診斷證明書1 份為證。惟按正當防衛係指對於現在
    不法之侵害，而出於防衛自己或他人權利之行為，刑法第23
    條定有明文。查證人丙○○已於偵查中證稱：當時被告從外
    面回來，問伊為何水要噴過來，伊沒有理他，被告就從他家
    裡拿鐵條出來直接朝伊的頭打下去，那時伊大伯在睡覺，伊
    和大伯都沒有動手打被告等語（見偵卷第6 、7 頁），證人
    甲○○亦於本院審理時證稱：被告打告訴人時，告訴人的大
    伯沒有在場，告訴人或其家人也沒有打被告等語（見本院95
    年12月6 日審判筆錄），足認被告持鐵條打傷告訴人前，並
    未受到告訴人或其大伯之攻擊，則被告既未受有現在不法之
    侵害，其所為上開傷害行為即無構成正當防衛之餘地。至被
    告所提之診斷證明書1 份，僅能證明被告受有該診斷證明書
    上所載之傷害，尚難憑以認定該傷害係遭告訴人或其大伯毆
    打所造成，該診斷證明書自難據為對被告有利之認定。綜上
    所述，本件事證明確，被告上開傷害犯行已堪認定。
二、查被告行為後，於94年1 月7 日修正、同年2 月2 日公布之
    刑法，已自95年7 月1 日開始施行（下稱修正後刑法），修
    正前刑法第277 條第1 項普通傷害罪法定刑為「3 年以下有
    期徒刑、拘役或1 千元以下罰金」，而依罰金罰鍰提高標準
    條例第1 條前段、修正前刑法第33條第5 款之規定，罰金數
    額得提高至10倍，且罰金數額下限為1 元以上，然依修正後
    刑法第33條第5 款、刑法施行法第1 條之1 （於95年6 月14
    日增訂公布，自同年7 月1 日開始施行）規定，刑法修正後
    前開法條之法定刑度為「3 年以下有期徒刑、拘役或新臺幣
    3 萬元以下罰金」，罰金數額下限提高為新臺幣1 千元以上
    ，並以百元計算之。是以普通傷害罪修正後之法律效果對被
    告而言較為不利，從而本件應依刑法第2 條第1 項前段，適
    用行為時即修正前刑法第277 條第1 項之規定論罪科刑。是
    核被告所為，係犯修正前刑法第277 條第1 項之普通傷害罪
    。爰審酌被告與告訴人係鄰居關係，不思以和平、理性之方
    式處理彼此間之糾紛，竟因細故即打傷告訴人，行為實有不
    當，復未與告訴人達成和解，賠償告訴人所受之損害，及被
    告犯罪動機、目的、手段、告訴人所受傷勢等一切情狀，量
    處如主文所示之刑。
三、被告行為時之刑法第41條第1 項前段規定：「犯最重本刑為
    5 年以下有期徒刑以下之刑之罪，而受6 個月以下有期徒刑
    或拘役之宣告，因身體、教育、職業、家庭之關係或其他正
    當事由，執行顯有困難者，得以1 元以上3 元以下折算1 日
    ，易科罰金。」關於易科罰金之折算標準，修正前罰金罰鍰
    提高標準條例第2 條前段（自95年7 月1 日起已刪除）規定
    ，就其原定數額提高為100 倍折算1 日，則本件被告行為時
    之易科罰金折算標準，應以銀元300 元折算1 日，經折算為
    新臺幣後，即應以新臺幣900 元折算1 日。嗣刑法第41條第
    1 項前段已於95年7 月1 日修正公布施行，修正後規定為：
    「犯最重本刑為5 年以下有期徒刑以下之刑之罪，而受6 個
    月以下有期徒刑或拘役之宣告者，得以新臺幣1 千元、2 千
    元或3 千元折算1 日，易科罰金。」比較修正前後易科罰金
    之折算標準，以修正公布施行前之規定較有利於被告，自應
    依刑法第2 條第1 項前段，適用修正前刑法第41條第1 項前
    段規定，定其折算標準，而諭知本件易科罰金之折算標準。
    扣案之鐵條1 支係被告所有，業據其於本院審理時供述明確
    （見本院95年12月6 日審判筆錄），且為供本件犯罪所用之
    物，應依刑法第38條第1 項第2 款規定宣告沒收。
據上論斷，應依刑事訴訟法第299 條第1 項前段，刑法第2 條第
1 項前段、第38條第1 項第2 款，修正前刑法第277 條第1 項、
第41條第1 項前段，罰金罰鍰提高標準條例第1 條前段，修正（
廢止）前罰金罰鍰提高標準條例第2 條，判決如主文。
本案經檢察官乙○○到庭執行職務。
中    華    民    國    95    年    12    月    20    日
                刑事第二庭    審判長法  官  邱永貴
                                    法  官  李昆南
                                    法  官  楊筑婷
以上正本證明與原本無異。
如不服本判決，應於收受送達後10日內向本院提出上訴書狀。
中    華    民    國    95    年    12    月    20    日
                                    書記官  林靜慧
附錄本案論罪科刑法條：
修正前中華民國刑法第277條第1項
傷害人之身體或健康者，處3 年以下有期徒刑、拘役或1 千元以
下罰金。


司法院資訊處製作；財團法人民間司法改革基金會備份。
